【裁判字號】    99,再,4
【裁判日期】    990402
【裁判案由】    再審
【裁判全文】
臺灣士林地方法院民事裁定                 99年度再字第4號
再審聲請人    乙○○
聲請代理人    丙○○
再審相對人    甲○○
上列當事人間請求繼續審判事件，再審聲請人對於本院民國98年
5 月14日98年度續易字第1 號裁定聲請再審，本院裁定如下：
    主      文
聲請駁回。
聲請費用由聲請人負擔。
    理      由
一按再審之訴，應於30日之不變期間內提起。前項期間，自判決
  確定時起算，判決於送達前確定者，自送達時起算；其再審之
  理由發生或知悉在後者，均自知悉時起算。但自判決確定後已
  逾五年者，不得提起，民事訴訟法第500 條第1 項、第2 項定
  有明文。又按再審之訴，應以訴狀表明下列各款事項，提出於
  管轄法院為之(一)當事人及法定代理人。(二)聲明不服之判決及提
  起再審之訴之陳述。(三)應於如何程度廢棄原判決及就本案如何
  判決之聲明。(四)再審理由及關於再審理由並遵守不變期間之證
  據，民事訴訟法第501 條亦定有明文。關於遵守不變期間之證
  據如有欠缺，如再審於裁判確定後30日不變期間內提起者，固
  得因法院有確定裁判之訴訟卷宗可以查核，而不得因未提出確
  定證明而以裁定駁回其訴，若係以知悉在後計算不變期間者，
  則必須提出遵守不變期間之證據。而再審之訴不合法者，法院
  應以裁定駁回之，民事訴訟法第502 條第1 項，亦定有明文。
  裁定已經確定，而有民事訴訟法第496 條第1 項或第497 條之
  情形者，得準用同法第5 篇（再審程序）之規定，聲請再審，
  民事訴訟法第507 條亦定有明文。
二聲請再審意旨略以：
  (一)按對於簡易訴訟程序之第二審確定終局裁判，如就足影響於
    裁判之重要證物，漏未斟酌者，亦得提起再審之訴或聲請再
    審，民事訴訟法第436 條之7 定有明文。又對於簡易訴訟程
    序之第二審確定終局裁判，如就足影響於裁判之重要證物，
    漏未斟酌者，不問該事件得否上訴第3 審，均得依民事訴訟
    法第436 之7 之規定，提起再審之訴或聲請再審。修正民事
    訴訟法第436 條之7 規定：「對於簡易訴訟程序之第二審終
    局確定裁判，如就足影響於裁判之重要證物，漏未斟酌者，
    亦得提起再審之訴或聲請再審」。準此，(一)當事人對於地方
    法院合議庭所為第二審判決，未提起第三審上訴而確定，或
    雖提起第三審上訴，經法院認其上訴不應許可而為駁回之裁
    定確定。(二)當事人對於地方法院合議庭所為裁定，未提起抗
    告而確定，或雖提起抗告，經法院認其抗告不應許可而為駁
    回之裁定確定者，固得依本條規定提起再審之訴或聲請再審
    ，其經最高法院許可上訴或抗告之事件，因僅就原判決或原
    裁定有無適用法規顯有錯誤而為裁判，對於原判決或原裁定
    就足影響於裁判之重要證物，是否有漏未斟酌之情形，尚無
    從審理。是該第二審裁判如有本條所定情形，亦得於確定後
    ，據以提起再審之訴或聲請再審（最高法院79年度第6 次民
    事庭會議，會議日期：民國79年10月30日）。本件再審之訴
    乃依據民事訴訟法第500 條規定，於30日之不變期前內提起
    。
  (二)就本院98年5 月14日98年度續易字第1 號裁定之再審理由：
    1.本院98年5 月14日98年度續易字第1 號裁定，以再審聲請
      人就知悉請求繼續審判在後者，未能提出遵守30日不變期
      間之證據，亦即應就其知悉在後之事實負舉證責任。再審
      聲請人於97年12月25日提出之「重新更正或註解和解筆錄
      聲請狀」為最早有請求繼續審判之意的文件。再審聲請人
      提出之「重新更正或註解和解筆錄」之請求，係主張「和
      解筆錄有無效或得撤銷理由，請求繼續審判」之誤，此係
      因再審聲請人不明法律用語所致。惟就兩者而言，再審聲
      請人請求繼續審判之意旨並無二致。依據上開之「重新更
      正或註解和解筆錄聲請狀」之內容，已一再的表明和解無
      效或得撤銷之原因。再據「重新更正或註解和解筆錄聲請
      狀」之說明(二)記載再審聲請人係於97年12月16日收到再審
      相對人甲○○所寄之存證信函。故再審聲請人係於97年12
      月16日收受再審相對人甲○○所寄之存證信函之時，為最
      早知悉「無效或得撤銷之原因」之時間。由此計算至「重
      新更正或註解和解筆錄聲請狀」之遞出時間（97年12月25
      日），僅相距僅9 天，再審聲請人顯然並未逾越「30日內
      請求繼續審判」之要件。
    2.本院98年5 月14日98年度續易字第1 號裁定以「重新更正
      或註解和解筆錄聲請狀」認定為再審聲請人最早有請求繼
      續審判之意的文件，原審法官應知悉，聲請人獲知有繼續
      審判或得撤銷之時，距再審聲請人聲請繼續審判間僅相差
      9 天，不應被裁定為已逾30日不變期間，亦不能被認定未
      能舉證，而逕於98年5 月14日以98年度續易字第1 號裁定
      駁回。原審裁定對於足以影響於原裁定之重要證物，顯然
      有漏未斟酌之情。又再審聲請人係於97年12月24日接獲本
      院執行處祥股債務執行命令士院木97執祥字第61474 號。
      經再審聲請人於同一天詢問律師後，始知和解筆錄與當初
      和解之原意大不相同，故聲請人原先和解筆錄之意思表示
      顯有「錯誤」之情（此為和解筆錄得撤銷之原因），直到
      此時，聲請人也才明瞭和解筆錄中記載「甲願將如何，乙
      也願將如何」之用語，與聲請人之和解初衷大相逕庭。因
      此，再審聲請人於97年12月25日遞交「重新更正或註解和
      解筆錄聲請狀」，仍於30日期間內，並未逾越30日期間，
      原裁定就再審聲請人提出「知悉時點在後」之主張置若罔
      聞，對於足以影響於原裁定之重要證物，顯然有漏未斟酌
      之情。故聲請人聲請再審為有理由，原裁定依法應予廢棄
      ，且應准予聲請人繼續審判之請求。
  (三)本院98年5 月14日98年度續易字第1 號裁定既就關於已逾30
    日不變期間之認定有顯然之誤，應予廢棄，並准予再審聲請
    人繼續審判之請求，則應同時廢棄附麗於上開裁定之之98年
    5 月15 日 之98年度聲字第560 號之駁回停止執行裁定，准
    予再審聲請人停止執行之請求。
  (四)再審聲明：
    1.本院98年5月14日98年度續易字第1號確定裁定廢棄。
    2.本院98年度聲字第560號確定裁定廢棄。
    3.上開廢棄部分，准許再審聲請人之請求及聲請。
三經查：
  (一)本院98年5 月14日98年度續易字第1 號裁定係再審聲請人對
    於本院合議庭所為裁定，提起抗告，經原審認其抗告不應許
    可而於98年7 月30日為駁回之裁定，再審聲請人復就原審98
    年7 月30日之駁回裁定提起抗告，經最高法院於98年11月27
    日以98台簡抗字第46號裁定駁回抗告等情，業經本院調閱上
    開卷宗核閱無訛。準此，本院98年5 月14日98年度續易字第
    1 號裁定，雖經最高法院之抗告程序，但因僅就原裁定有無
    適用法規顯有錯誤而為裁判，對於原判決或原裁定就足影響
    於裁判之重要證物，是否有漏未斟酌之情形，尚無從審理。
    是本院98年5 月14日98年度續易字第1 號裁定得於確定後，
    據以提起再審之訴或聲請再審。
  (二)又本院98年5 月14日98年度續易字第1 號裁定，經再審聲請
    人提起抗告，經本院於98年7 月30日以再審聲請人所提之上
    訴理由均為事實問題且無重要性，不涉適用法規顯有錯為由
    駁回抗告。經再審聲請人就本院98年7 月30日裁定提起抗告
    ，經最高法院以98年11月27日以98台簡抗字第46號裁定亦以
    上訴人之上訴理由均為事實認定之問題，與適用法規是否顯
    有錯誤無涉，裁定駁回抗告，最高法院之裁定已於98年12月
    14日送達再審聲請人於最高法院之訴訟代理人，有該送達證
    書在卷可稽。準此，本院98年5 月14日98年度續易字第1 號
    裁定應於98年11月27日確定。但據上開民事訴訟法第500 條
    第2 項規定，本院98年5 月14日98年度續易字第1 號裁定係
    於送達前確定之裁定，故聲請再審之不變期間30日，應自送
    達時起算，即自98年12月14日起算。上開最高法院之裁定於
    98 年12 月14日送達再審聲請人在最高法院之訴訟代理人，
    故自送達時起算（首日不計入）30日之不變期間，則計算至
    99年1 月13日之終止，不變期間即為屆滿。但本件再審聲請
    人遲至99年1 月14日始聲請再審，有本院之收文章蓋於再審
    聲請人之再審聲請狀上可證。復以再審聲請人並未主張以知
    悉在後計算不變期間，亦未提出出遵守不變期間之證據。從
    而，再審聲請人聲請本件再審，未遵守不變期間，其再審之
    聲請不合法，不能准許，應駁回再審之聲請。
三、依民事訴訟法第507 條、第502 條第1 項、第95條、第78條
    ，裁定如主文。
中    華    民    國    99    年    4     月    2     日
                  民事第一庭  審判長法官  李瑜娟
                              法      官  王本源
                              法      官  黃珮禎
以上正本證明與原本無異。
如不服本裁定，僅得於收受本裁定正本送達後10日內，以適用法
規顯有錯誤為理由，向本院提出抗告狀（須附繕本一份及繳納再
抗告裁判費新台幣1,000 元），經本院許可後方得抗告至最高法
院。抗告時應提出委任律師或具有律師資格之人之委任狀；委任
有律師資格者，另應附具律師資格證書及釋明委任人與受任人有
民事訴訟法第466 條之1 第1 項但書或第2 項所定關係之釋明文
書影本。
中    華    民    國    99    年    4     月    6     日
                              書  記  官  蔡東晏

司法院資訊處製作；財團法人民間司法改革基金會備份。
